【裁判字號】    98,上易,2
【裁判日期】    980220
【裁判案由】    拆屋還地
【裁判全文】
臺灣高等法院花蓮分院民事判決           98年度上易字第2號
上  訴  人  甲○○
訴訟代理人  丙○○
被 上 訴人  乙○○
訴訟代理人  李文平律師
            張照堂律師
上列當事人間請求拆屋還地事件，上訴人對於中華民國97年10月
31日臺灣花蓮地方法院 97年度訴字第197號第一審判決，提起上
訴，本院於98年2月13日言詞辯論終結，判決如下：
    主  文
上訴駁回。
第二審訴訟費用由上訴人負擔。
    事實及理由
一、被上訴人在原審起訴主張：坐落花蓮縣花蓮市○○段 728、
    729 地號土地（下稱系爭土地）為被上訴人所有，詎上訴人
    竟無權佔用系爭土地附圖一所示之C、D、紅線部分及系爭土
    地上空，其中附圖一所示C、D部分設有雨棚、冷氣、電錶（
    面積共計 7平方公尺）、紅線部分設有鐵門，及系爭土地上
    空突出於門牌號碼花蓮市○○路 109號房屋外牆設有如附圖
    二照片所示之3座燈具。為此爰依民法第767條之規定，訴請
    上訴人將系爭土地上如附圖一所示C、D、紅線部分地上物，
    與附圖二照片所示之 3座燈具拆除，並將系爭土地返還予被
    上訴人等語。
二、上訴人則以：伊於民國（下同）94年間，承租出租人丙○○
    代為管理之門牌花蓮市○○路 109號鐵皮屋作為店面營業，
    並沿用系爭土地上之原有建物作為工廠機器房使用。嗣於96
    年 7月間因颱風毀損而重新整修，係經出租人丙○○之同意
    ，且出租人丙○○告知原地主早將系爭土地交其管理使用，
    被上訴人如要求伊拆除，應補償地上物之損失等語，資為抗
    辯。
三、原審為被上訴人上開請求勝訴之判決，上訴人不服提起上訴
    ，並在本院聲明：原判決不利於上訴人部分廢棄；上開廢棄
    部分被上訴人在第一審之訴駁回。被上訴人則答辯聲明：上
    訴駁回。
四、本院之判斷：
（一）本件被上訴人主張系爭土地為其所有，及如附圖一 C部分
      所示雨棚、 D部分所示冷氣及電錶、紅線部分所示鐵門，
      與附圖二照片所示之 3座燈具係上訴人所有等情，為上訴
      人所不爭執，並有卷附系爭土地登記謄本、建物登記謄本
      及現場照片可稽；另被上訴人主張如附圖一 C部分所示雨
      棚、 D部分所示冷氣及電錶、紅線部分所示鐵門，與附圖
      二照片所示之 3座燈具佔用系爭土地之事實，業經原審囑
      託花蓮縣花蓮地政事務所派員偕同履勘測量屬實，亦有勘
      驗筆錄、現場照片、花蓮縣花蓮地政事務所土地複丈成果
      圖在卷可稽，均堪信為真實。
（二）上訴人雖謂系爭土地之前手，曾同意出租人丙○○使用管
      理系爭土地等語。惟縱認上訴人所稱系爭土地前手同意出
      租人丙○○使用管理系爭土地乙節非虛，然出租人丙○○
      與系爭土地前手就系爭土地所成立之使用借貸契約，僅具
      債之效力，上訴人尚不得援以對抗嗣後本於買賣關係取得
      系爭土地所有權之被上訴人。是上訴人此部分所辯，自非
      可採。
（三）上訴人另抗辯被上訴人應補償伊地上物損失，始能請求拆
      除地上物返還系爭土地云云。惟經本院詢以其法律依據為
      何？上訴人坦承具體之法律關係伊講不出來，惟伊與丙○
      ○之租約期間，被上訴人無理由叫伊搬走等語。然被上訴
      人僅請求上訴人拆除佔用系爭土地部分之地上物，並非終
      止上訴人與丙○○之租約。且被上訴人請求上訴人交還系
      爭土地，與被上訴人究否應補償上訴人興建、修繕之費用
      及損失兩者間，並無互為對待給付之關係，是上訴人上開
      同時履行抗辯之主張，亦屬無據。
（四）按所有人對於無權占有或侵奪其所有物者，得請求返還之
      ；對於妨害其所有權者，得請求除去之，民法第 767條定
      有明文。本件上訴人所有如附圖一所示C部分雨棚、D部分
      冷氣及電錶、紅線部分鐵門，及突出於門牌號碼花蓮市○
      ○路109號建物外牆如附圖二照片所示之3座燈具，佔用被
      上訴人所有之系爭土地，且無合法權源，已如前述。從而
      ，被上訴人依據民法第 767條之物上請求權，請求上訴人
      拆除上開地上物，並將所佔用之土地返還予被上訴人，為
      有理由，應予准許。是則原審判命上訴人拆除上開地上物
      ，並將所佔用之土地返還予被上訴人，於法並無不合。上
      訴意旨指摘原判決不當，求予廢棄改判，為無理由，應予
      駁回其上訴。
據上論結，本件上訴為無理由，依民事訴訟法第449條第1項、第
78條，判決如主文。
中    華    民    國    98    年    2    月     20    日
                        審判長法  官  何方興
                              法  官  王紋瑩
                              法  官  林德盛
以上正本係照原本作成。
本件不得上訴。
                              書記官  劉妙娘
中    華    民    國    98    年    2    月     20    日


司法院資訊處製作；財團法人民間司法改革基金會備份。
